臺灣臺中地方法院民事判決
111年度簡上字第61號
上  訴  人  林汝聰  
被上訴人    台新國際商業銀行股份有限公司

法定代理人  尚瑞強  
訴訟代理人  蕭育涵律師
            温紹茗  
上列當事人間請求確認債權憑證無效事件，上訴人對於中華民國
110年11月10日本院臺中簡易庭110年度中簡字第2187號第一審判
決提起上訴，並為訴之追加，本院於民國111年9月30日言詞辯論
終結，判決如下：
    主      文
上訴及追加之訴均駁回。
第二審（含追加之訴）訴訟費用由上訴人負擔。
    事實及理由
壹、程序方面
    按在第二審為訴之變更或追加，非經他造同意，不得為之。
    但第255條第1項第2款至第6款情形，不在此限。民事訴訟法
    第446條第1項定有明文，且依同法第436條之1第3項之規定
    ，於簡易訴訟之上訴程序準用之。訴狀送達後，原告不得將
    原訴變更或追加他訴。但有下列各款情形之一者，不在此限
    ：二、請求之基礎事實同一者。同法第255條第1項第2款亦
    有明文。經查，上訴人起訴時聲明確認本院民國100年12月2
    5日中院彥民執100年度司執申字第118424號債權憑證（下稱
    系爭債權憑證）無效，上訴後則追加聲明：確認系爭債權憑
    證所示之債權請求權不存在（見本院卷第41、165頁），主
    張系爭債權憑證所示債權之請求權已罹於消滅時效等語，係
    就同一債權憑證所示之債權為主張，二聲明間具有證據共通
    性，堪認屬請求之基礎事實同一，所為訴之追加應予准許。
貳、實體方面
一、上訴人主張：
  ㈠於原審主張：訴外人楊金源（下稱楊金源）於85年間邀集上
    訴人擔任連帶保證人向被上訴人申辦信用卡使用，並簽訂台
    新銀行生活信用卡申請書（下稱系爭契約），惟楊金源訂約
    前未如實告知連帶保證之內容為何，被上訴人亦未提供契約
    供上訴人審閱，上訴人更未同意楊金源另向被上訴人聲請開
    通信用貸款之功能，則上訴人自毋須就楊金源對被上訴人因
    信用貸款所生之債務負連帶保證之責；其後，因楊金源未按
    期履行債務，經被上訴人聲請本院對上訴人核發100年司促
    字第20709號支付命令（下爭系爭支付命令），並經被上訴
    人持以聲請本院以100年度司執字第118424號（下爭系爭執
    行程序）對上訴人強制執行無效果後，另經本院核發系爭債
    權憑證，惟系爭債權憑證記載上訴人之住所為「臺中市○○區
    ○○路0段000號6樓之5」，並非上訴人住居所，上訴人亦未曾
    設籍該址，且上訴人於100年間出境在外，無從收受系爭支
    付命令，則系爭支付命令之送達顯非合法，依此，縱被上訴
    人取得系爭憑證，仍不生支付命令確定之效力等語。
  ㈡追加之訴主張：上訴人於85年間為楊金源系爭契約之連帶保
    證人，惟楊金源於92年間與被上訴人間所生借貸債務，至今
    已罹於15年之消滅時效等語。並追加聲明：確認系爭債權憑
    證所示之債權請求權不存在。
二、被上訴人則以：債權憑證並非確認之訴之標的，上訴人此部
    分之聲明並無確認利益，況債權憑證僅係強制執行無效果時
    ，由執行法院發給之證明，縱使該憑證所記載之債務人地址
    與實際居住地點不同，亦不影響其效力。又被上訴人於105
    間、108年間、110年間均有持系爭債權憑證聲請強制執行，
    均已中斷消滅時效，是系爭債權憑證所示債權並未罹於消滅
    時效等語，資為抗辯。
三、原審斟酌兩造之攻擊防禦方法後，為上訴人敗訴之判決，上
    訴人不服提起上訴，並聲明：㈠原判決廢棄。㈡確認系爭債權
    憑證無效。並追加聲明：確認系爭債權憑證所示債權請求權
    不存在。被上訴人則答辯聲明：上訴及追加之訴均駁回。
四、得心證之理由
  ㈠上訴部分：按確認法律關係之訴，非原告有即受確認判決之
    法律上利益者，不得提起之；確認證書真偽或為法律關係基
    礎事實存否之訴，亦同，民事訴訟法第247條第1項定有明文
    。又按確認之訴非原告有即受確認判決之法律上利益者，不
    得提起。所謂即受確認判決之法律上利益，係指法律關係之
    存否不明確，原告主觀上認其在法律上之地位有不安之狀態
    存在，且此種不安之狀態，能以確認判決將之除去者而言，
    若縱經法院判決確認，亦不能除去其不安之狀態者，即難認
    有受確認判決之法律上利益（最高法院52年度台上字第1240
    號判決意旨參照）。查系爭債權憑證其所憑之執行名義即系
    爭支付命令民事裁定及確定證明書，上訴人固以該裁定送達
    不合法及系爭債權憑證記載之地址錯誤，而訴請確認系爭債
    權憑證無效，然確認之訴之標的，限於「法律關係」之成立
    或不成立、法律關係「基礎事實」存在或不存在及「證書」
    之真偽，本件上訴人請求確認債權憑證無效不存在，已非屬
    確認證書真偽，且對於執行名義認為有所不當，則應以異議
    之訴救濟之，上訴人主觀上所認該債權憑證使其在法律上之
    地位有不妥之狀態存在，並不能以此確認判決除去，揆諸前
    開說明，上訴人提起本件訴訟並無即受確認判決之法律上利
    益，應予駁回。
  ㈡追加之訴部分：消滅時效，因左列事由而中斷：三、起訴。
    左列事項，與起訴有同一效力：一、依督促程序，聲請發支
    付命令。五、開始執行行為或聲請強制執行。時效中斷者，
    自中斷之事由終止時，重行起算。因起訴而中斷之時效，自
    受確定判決，或因其他方法訴訟終結時，重行起算。民法第
    129條第1項第3款、第2項第1款、第5款、第137條第1項、第
    2項分別定有明文。經查，被上訴人因上訴人擔任楊金源及
    被上訴人間系爭契約之連帶保證人，而楊金源積欠被上訴人
    信用卡款項，故被上訴人對上訴人聲請核發支付命令，系爭
    支付命令並於100年7月5日送達於上訴人當時之戶籍地，由
    其同居人代為收受，上訴人未於法定期間內異議於100年7月
    28日確定，此據本院調取100年度司促字第20709號卷宗確認
    屬實，足認系爭支付命令已經確定，且依104年7月1日修正
    前民事訴訟法第521條規定與確定判決具有同一效力。嗣後
    被上訴人持系爭支付命令及確定證明書聲請對上訴人強制執
    行，執行無結果而經本院核發系爭債權憑證，被上訴人再分
    別於105年間、108年間、110年間持系爭債權憑證對上訴人
    聲請強制執行，經本院分別以105年度司執字第141890號、1
    08年度司執字第122995號、110年度司執字第89386號案件受
    理，此據本院調取上開執行案件卷宗查閱屬實，故系爭債權
    憑證所示債權，業經被上訴人聲請發支付命令及聲請強制執
    行而中斷時效，上開各次強制執行之間隔亦未逾15年，最末
    之強制執行終結日期為110年9月6日，此有繼續執行紀錄表
    在卷可憑（見本院見第179頁），迄今亦顯然未逾15年之消
    滅時效，故上訴人此部分之主張亦屬無據，應予駁回。
五、綜上所述，上訴人請求確認系爭債權憑證無效，欠缺訴之利
    益，不應准許，原審因而為上訴人敗訴之判決，核無違誤。
    上訴意旨指摘原審判決不當，求予廢棄改判，為無理由，應
    予駁回。另上訴人追加之訴，請求確認系爭債權憑證所示債
    權請求權不存在，亦無理由，應予駁回。
六、本件事證已臻明確，兩造其餘主張及舉證，核與判決結果無
    影響，爰不逐一論斷，附此敘明。
七、據上論結，本件上訴及追加之訴均無理由，依民事訴訟法第
    436之1條第3項、第463條、第449條第1項、第78條，判決如
    主文。
中　　華　　民　　國　　111 　年　　10　　月　　21　　日
                  民事第五庭  審判長法  官  陳文爵
                                    法  官  施懷閔
                                    法　官  陳昱翔
以上正本係照原本作成。
不得上訴。
中　　華　　民　　國　　111 　年　　10　　月　　21　　日
                                    書記官  張卉庭